【裁判字號】    99,上易,743
【裁判日期】    990812
【裁判案由】    傷害等
【裁判全文】
臺灣高等法院臺中分院刑事判決         99年度上易字第743號
上  訴  人  臺灣臺中地方法院檢察署檢察官
被      告  乙○○
            戊○○
            甲○○
            己○○
上列上訴人因被告傷害等案件，不服臺灣臺中地方法院99年度易
字第212號中華民國99年4月7日第一審判決（起訴案號：臺灣臺
中地方法院檢察署98年度偵字第15926、28245號），提起上訴，
本院判決如下：
    主  文
上訴駁回。
    犯罪事實
一、緣乙○○與丙○○之夫簡威宗存有債務糾葛，遂與戊○○、
    甲○○、己○○等人，於民國98年4月13日14時許，一同前
    往台中市南屯區○○○○街185之1號2樓，欲與丙○○協商
    上述債務。惟經丙○○同意乙○○等人進入其上開住處後，
    於協商過程中，雙方意見不合，詎戊○○竟單獨萌生普通傷
    害之犯意，徒手毆打丙○○之左耳及左臉部，致其受有臉部
    挫傷、左外耳紅腫合併腦震盪等傷害。嗣因丙○○委請其住
    處管理室之管理員吳英雄報警處理，而查獲上情。
二、案經丙○○訴由台中市警察局第四分局報請臺灣臺中地方法
    院檢察署檢察官偵查起訴。
    理  由
壹、證據能力部分：
    按被告以外之人於審判外之陳述，雖不符刑事訴訟法第159
    條之1至同條之4之規定，而經當事人於審判程序同意作為證
    據，法院審酌該言詞陳述或書面陳述作成時之情況，認為適
    當者，亦得為證據；當事人、代理人或辯護人於法院調查證
    據時，知有第159條第1項不得為證據之情形，而未於言詞辯
    論終結前聲明異議者，視為有前項之同意；乃該法第159條
    之5所明定。查本件在下列判決理由中所臚列被告以外之人
    於審判外之陳述經援引為證據者（包括各項書證），因檢察
    官及被告乙○○、戊○○、甲○○、己○○於本案辯論終結
    前，對證據能力均不爭執，本院審酌各該證據作成時之狀態
    ，亦未見有非法取得之情形，且適合作為本案之證據使用，
    故依上開刑事訴訟法所定，均有證據能力，先予敘明。
貳、實體方面：
一、有罪部分（即被告戊○○單獨犯普通傷害罪部分）：
  (一)訊據被告戊○○雖坦承於前述時地，陪同共同被告乙○○等
    人前往告訴人丙○○之住處協調債務，於協商之過程中，與
    告訴人意見不合，而發生拉扯，然矢口否認涉嫌刑法之普通
    傷害罪，辯稱與告訴人間僅有拉扯而已，當時並未出手毆打
    告訴人云云。惟查：
  1.共同被告乙○○因與告訴人之夫簡威宗存有債務糾紛，故與
    被告戊○○及共同被告甲○○、己○○等人，於前述時地和
    告訴人協商債務問題等事實，業據其等於警詢、偵訊時分別
    供明在卷，互核相符。
  2.然被告戊○○於協商之過程中，徒手毆打告訴人左耳及左臉
    部，致其受有臉部挫傷、左外耳紅腫合併腦震盪之傷害等情
    ，業據告訴人於警詢、偵訊時指訴甚明，並有林新醫院之診
    斷證明書及病歷影本等各1份附卷可稽（見警卷第12頁、原
    審卷第47頁至第52頁），核與告訴人之指訴相符。又被告戊○○於警訊中曾自白：「丙○○態度很差」、「這時我很生
    氣，隨即我站起來，就與丙○○發生爭吵、拉扯」等語（見
    警卷第5頁），且共同被告乙○○、甲○○、己○○於警訊
    時亦均陳述：戊○○與丙○○兩人發生爭吵、拉扯等情（見
    警卷第2頁、98年度核退卷第1221號卷第10頁、第12頁），
    互核一致，自可採信；是當時被告戊○○與告訴人間確實發
    生口角爭吵，並有肢體接觸，要無疑義。則綜據上開調查結
    果，並參照常情以觀，可知告訴人指稱當時遭被告戊○○出
    手毆打致受有前述傷害等語，顯為事實，應予採信。
  3.告訴人復提出慈心醫院之診斷證明書影本1紙（見原審卷第
    63頁），謂其尚受有眼臉及眼周區之挫傷。然參此份診斷證
    明書所載，告訴人之應診日期為98年4月17日，距離案發時
    已經過3日，且該份診斷證明書上所記載眼臉及眼周區之挫
    傷等傷害，為前開林新醫院之診斷證明書及病歷所無，故本
    件告訴人遭被告戊○○毆打後所受傷害，自應以卷附林新醫
    院之診斷證明書所載為是，併此敘明。
  4.綜上所述，被告戊○○對告訴人所為普通傷害之犯行，已事
    證明確，足可認定；前揭否認犯行之辯解，殊非事實，尚非
    可採。
  (二)核被告戊○○所為，係犯刑法第277條第1項前段之普通傷害
    罪。原審以其此項犯行事證明確，而適用刑事訴訟法第299
    條第1項前段、刑法第277條第1項、第41條第1項前段、刑法
    施行法第1條之1第1項、第2項前段等規定，並審酌被告戊○○為智慮成熟之成年人，不思以理性解決問題，僅因細故口
    角，貿然訴諸暴力，殊不足取，且其間素無糾葛，被告戊○○僅為陪同乙○○前去協商債務，竟出手傷人，復矢口否認
    犯行，態度不佳等一切情狀，而量處拘役50日，及諭知如易
    科罰金，以新臺幣1000元折算1日；核其採證認事、用法並
    未違反一般經驗法則、論理法則及證據法則，量刑亦屬妥適
    。至原判決之犯罪事實欄一第5至6行雖載有「詎戊○○竟基
    於傷害之犯意聯絡」等語，然通觀其判決之主文、事實及理
    由等全體意旨，原審係認被告戊○○單獨對告訴人犯刑法之
    普通傷害罪，相當明確，不致令人混淆；上述之「犯意聯絡
    」顯係文字誤寫，而不影響於全案情節與判決之本旨，由本
    院逕予刪除更正即可。故原判決既無違誤或不當，自應予維
    持。
  (三)檢察官雖上訴指摘被告戊○○係與共同被告乙○○、甲○○
    、己○○等人共犯刑法之普通傷害罪，此從原判決事實欄記
    載「詎戊○○竟基於傷害之犯意聯絡」等語，亦可見原審似
    認被告戊○○與其他人存有共同犯意之聯絡，乃竟只對被告
    戊○○論罪科刑，不無違誤。惟查原判決事實欄中有關上開
    「犯意聯絡」部分，顯係文字之誤寫，而不影響於全案情節
    與判決之本旨，前已敘明，並非原判決認有其他共犯；況共
    同被告乙○○、甲○○、己○○等人尚無共同傷害告訴人之
    犯行（詳待後述），故檢察官就此部分所為上訴，並無理由
    ，應予駁回。
二、無罪部分（即被告戊○○被訴無故侵入住宅部分，及被告乙○○、甲○○、己○○等3人部分）：
  (一)公訴意旨略以：被告乙○○、戊○○、甲○○及己○○於前
    述時地，前去找告訴人丙○○協商債務問題時，竟基於妨害
    自由之犯意聯絡，未經告訴人之同意，即無故侵入其位在台
    中市南屯區○○○○街185之1號2樓之住處。復於協商過程
    中，因雙方意見不合，被告乙○○、甲○○、己○○即與戊○○另行基於普通傷害之共同犯意聯絡，推由被告戊○○出
    手毆打告訴人之左耳及左臉部，致其受有臉部挫傷、左外耳
    紅腫合併腦震盪等傷害。因認被告乙○○、戊○○、甲○○
    及己○○等4人均涉有刑法第306條第1項之無故侵入住宅罪
    嫌，另被告乙○○、戊○○、甲○○等3人亦涉有刑法第277
    條第1項之普通傷害罪嫌。
  (二)按犯罪事實應依證據認定之，無證據不得認定其犯罪事實；
    又不能證明被告犯罪者，應諭知無罪之判決，刑事訴訟法第
    154條第2項、第301條第1項分別定有明文。復按告訴人之告
    訴，本以使被告受刑事訴追為目的，故其陳述是否與事實相
    符，自應調查其他證據，以資審認，苟其所為攻擊之詞，尚
    有瑕疵，則在此瑕疵未予究明以前，即不能遽採為斷罪之基
    礎（69年度臺上字第1531號判決參照）。再認定被告有罪之
    事實，應憑證據，如未能發現相當之證據，或證據不足以證
    明，自不能以推測或擬制之方法，以為裁判之基礎；且認定
    事實所憑之證據，其為訴訟上之證明，須達於通常一般人均
    不致有懷疑，而得確信其為事實之程度者，始得據為有罪之
    認定，倘其證明尚未達到此一程度而有合理之懷疑存在時，
    尚難為有罪之認定基礎；另苟積極證據不足以為不利於被告
    事實之認定，即應為有利於被告之認定，更不必有何有利之
    證據（30年上字第816號、40年台上字第86號、76年台上字
    第4986號等判例要旨參照）。
  (三)關於被告乙○○、戊○○、甲○○、己○○被訴無故侵入住
    宅部分：
  1.公訴意旨認被告乙○○等4人涉有刑法第306條第1項之無故
    侵入住宅罪嫌，無非係以告訴人丙○○指稱：「（13）日下
    午2點左右打電話給我說要來找我，就按電鈴，當我門開一
    小縫時當下我看到很多人，我就說高先生（乙○○）你怎麼
    帶那麼多人來，他沒有回答我，當下三四個人就把門推開，
    進來就開始踢桌子、摔椅子，接著就打我」、「當時我不同
    意他們進入」（見警卷第10頁）；「98年4月13日下午2時許
    ，當日下午乙○○有打電話給我，說要找我」、「當天下午
    2點多，甲○○、己○○、乙○○、戊○○一起按電鈴，我
    將門打開一小縫，我看到那麼多人，我就問乙○○『為何帶
    這麼多人來』，之後我還沒同意他們進入屋內，他們4位就
    將門推開，進入屋內」等語為憑（見偵卷第15頁）。
  2.惟告訴人上開指訴已為被告乙○○等4人堅決否認，被告乙○○、己○○、甲○○於偵查中及被告戊○○於警訊時均辯
    稱：是丙○○開門讓他們進去的（偵卷第17頁、第18頁、警
    卷第5頁），與告訴人各執一詞。則告訴人此部分指訴是否
    可採，當以有無適合之補強證據為斷。
  3.而證人即案發當日在告訴人住處大樓值班之管理員吳英雄固
    於警訊時陳述：「乙○○及戊○○未經同意就進入該大樓大
    門」云云（見偵卷第9頁），明指被告乙○○及戊○○確實
    未經任何人同意，即擅自闖入該棟大樓。惟於檢察官訊問時
    具結後已改稱：「當時我在大樓內送信，因為警衛室在大門
    旁邊，我將大門鎖著，我送完信後，回到警衛室，看到甲○○、己○○、乙○○、戊○○在門外，我以為他們是訪客，
    於是就將大門打開，讓他們4人進入神仙家庭大樓」等語（
    見偵卷第14頁）；且於原審審理時，仍結證稱是他打開大門
    讓被告4人進來的等語（見原審卷第77頁反面）。查吳英雄
    於偵查及原審所為之證詞一致，復均經具結，而被告以偽證
    之罪責，在此心理負擔下，所為證詞自較可信。職是之故，
    被告乙○○等4人所以能進入告訴人住處之大樓，應係經證
    人吳英雄之同意、許可，而非無故侵入。
  4.再告訴人固指稱被告乙○○等4人進入該處大樓後，是她先
    將住處大門打開一小縫隙，被告4人未經其同意，即強行將
    門推開，入內後便踢桌子、摔椅子云云。惟經原審至告訴人
    住處現場勘驗之結果，告訴人位於前址2樓之住處，其住處
    大門與隔壁同址183之1號2樓住宅大門相鄰，樓梯迴轉空間
    甚為狹窄，此有現場照片3張附卷可佐（見原審卷第60、61
    頁），實難以供被告4人共同站立，而合力推開告訴人住處
    之大門。況證人吳英雄值班之警衛臺坐落在該棟大樓正面，
    亦即進入該大樓後直接面對警衛臺，再稍往內走，即可在左
    側看見上樓之樓梯，而順著樓梯往上，即是告訴人2樓之住
    處等事實，亦經原審至現場勘驗無誤，製有現場平面圖2紙
    、現場照片4張存卷可參（見原審卷第57至60頁）。依上開
    調查所得，倘被告乙○○等4人，以強力硬推告訴人住處大
    門，且甫一進入，即開始踢桌子、摔椅子，則必然發出推擠
    、碰撞之巨響，甚至當場即有可能有尖叫、喝叱等衝突叫
    聲，然而證吳英雄於原審審理時卻表示：被告4人上去後，
    沒有聽到聲音等語（見原審卷第77頁反面）。顯然告訴人之
    指訴存有瑕疵，而無從遽為不利於被告4人之判斷。
  5.依前揭證據調查之結果，被告乙○○等4人所以能進入告訴
    人住處之大樓，係經大樓管理員吳英雄之許可；而告訴人指
    訴被告4人無故侵入其住宅部分，則因存有上述瑕疵，尚難
    參採。此外，全案已無其他積極適合之證據，可認被告4人
    確有無故侵入告訴人住宅之犯行，則其等此部分被訴之犯罪
    ，即屬不能證明，原審因而均予無罪之判決，應屬允當。至
    檢察官就此部分提起上訴指稱：告訴人係一婦人，被告乙○○等人明顯係為討債之目的而來，告訴人豈有可能擅自開門
    請被告等進門，原判決顯未斟酌一般常情及經驗法則，且與
    告訴人之夫發生債務糾紛者為被告乙○○，若非係糾眾欲以
    不法暴力方式遂行討債，何須煞費周章，另外夥同與該債務
    毫不相干之被告戊○○、甲○○、己○○等數人前往告訴人
    住處？況且，既然只有被告乙○○與告訴人間有債務糾紛，
    而被告戊○○、甲○○、己○○等3人與告訴人間均無何關
    係，告訴人身為婦人獨處住處，見被告帶同3名不熟識之成
    年男子來勢洶洶，又豈會輕易同意被告等人進入其住處？等
    語，固非無見。然犯罪事實應依證據認定之，告訴人此部分
    指訴，既無適合之證據可予補強，自應基於罪疑唯輕，予被
    告乙○○等4人有利之認定，檢察官上開所為推論，尚不足
    擔保告訴人此部分之指訴必屬真實，故此部分上訴，仍無理
    由，而應予駁回。
  (四)關於被告乙○○、甲○○、己○○被訴與被告戊○○共犯刑
    法之普通傷害罪部分：
  1.公訴人認被告乙○○、甲○○、己○○涉嫌與戊○○共犯普
    通傷害罪，無非係因告訴人確遭被告戊○○傷害，業如前述
    ，而認被告乙○○等3人不可能置身事外。查告訴人當日受
    有臉部挫傷、左外耳紅腫，合併腦震盪等傷害，雖有前開林
    新醫院診斷證明書、病歷等在卷可證。然告訴人於警訊中係
    指稱：「戊○○就用拳頭朝我左耳及臉部連揮3拳，接著我
    就往外逃過程中，他們其中有二名男子就拉住我不讓我跑，
    我奮力掙脫到一樓管理室報警」（見警卷第10頁），除指訴
    遭被告戊○○毆打外，只是說明在遭被告戊○○毆打之後，
    逃跑的過程中，有2人拉住她，並未說明遭到其他人共同毆
    打；後於偵查中亦指稱：「戊○○用拳頭打我的左耳及左臉
    3下」、「我就向乙○○表示『高先生，為何叫人打我』，
    乙○○回答『打又怎樣』」、「當時我要向外逃，甲○○、
    己○○就1人抓住我1隻手，不讓我離開」（偵卷第15頁）等
    詞，而為與警訊相似之陳述，仍未指訴當時現場除被告戊○○外，被告乙○○、甲○○、己○○等3人有何共同出手傷
    害之行為。
  2.復觀諸被告乙○○、甲○○、己○○等3人之供述，除均陳
    稱被告戊○○與告訴人有拉扯之肢體接觸外，均未言及尚有
    其他人與告訴人發生何等爭執，且被告甲○○與己○○亦皆
    否認有抓住丙○○之行為，辯稱：只是上前拉開被告戊○○
    與告訴人2人（見偵卷第18頁），則僅有告訴人一方單獨之
    指訴，自不能憑認被告甲○○與己○○曾有抓住告訴人之舉
    動。另一方面，本院亦查無其他事證可認有關被告戊○○對
    於告訴人之傷害部分，被告乙○○、甲○○、己○○等3人
    於事前或事中與戊○○有何犯意聯絡或行為分擔。則原審以
    被告乙○○、甲○○、己○○等3人被訴普通傷害部分，無
    從獲致有罪之心證，乃均為無罪之諭知，自無不合。
  3.檢察官就此部分固亦上訴指摘參以目前社會常態，債權人為
    求迅速討債，往往挾人多勢眾向債務人為不法暴力討債，此
    為目前社會常見之現象，告訴人於案發時隨即逃離現場，並
    向證人吳英雄求助、向警方報案及前赴醫院驗傷，已足以佐
    證其指訴為真。然本件除僅能認定被告戊○○確有傷害告訴
    人之行為外，實乏積極適合之證據可認被告乙○○、甲○○
    、己○○等3人有何共犯之情事；告訴人縱然於案發時隨即
    逃離現場，並向證人吳英雄求助、向警方報案及前往醫院驗
    傷，然持平而言，此等事證究不能證明除被告戊○○外，其
    餘3人也必然參與共犯。故本件檢察官之上訴，尚無理由，
    應予駁回。
據上論斷，應依刑事訴訟法第368條，判決如主文。
本案經檢察官丁○○到庭執行職務。
中    華    民    國    99    年    8     月    12    日
            刑事第九庭  審判長法  官  江  德  千
                              法  官  許  旭  聖
                              法  官  莊  深  淵
以上正本證明與原本無異。
不得上訴。
                              書記官  陳  振  海
中    華    民    國    99    年    8     月    12    日

司法院資訊處製作；財團法人民間司法改革基金會備份。
